【裁判字號】    89,交上易,1790
【裁判日期】    890829
【裁判案由】    過失傷害
【裁判全文】
臺灣高等法院臺南分院刑事判決          八十九年度交上易字第一七九號  Ａ
      上  訴  人  臺灣臺南地方法院檢察署檢察官
      被      告  甲  ○  ○
右上訴人因被告過失傷害案件，不服臺灣臺南地方法院八十八年度交易字第四二四號
中華民國八十九年八月二十九日第一審判決（起訴案號：臺灣臺南地方法院檢察署八
十八年度偵字第一四六五號），提起上訴，本院判決如左：
      主      文
上訴駁回。
      事      實
一、甲○○為檳榔盤商，駕車運送檳榔至各地檳榔攤為其附隨業務，係從事業務之人
    ，於民國八十八年三月二十四日二十一時四十五分許，駕駛車牌號碼Ｎ六－五四
    二七號自小客貨車，沿台南縣新營市○○路往鹽水鎮方向行駛，載送檳榔至復興
    路八十八號之「大高雄檳榔攤」，於卸貨後，應注意劃有分向限制線之路段不得
    迴車，而依當時情形，又無不能注意之情事，竟疏於注意，逕於上開劃有分向限
    制線之路段迴車往新營市方向行駛。適黃立杰無照騎駛車牌號碼ＳＺＬ－五五六
    號機車載乘彭仁信，未開啟大燈，沿復興路往鹽水鎮方向行駛，見甲○○在前迴
    車，黃立杰乃違規駛入快車道至對向車道欲閃過甲○○所駕駛之上開自小客車，
    而甲○○亦迴轉至對向車道，二車因而發生撞擊，黃立杰、彭仁信人車倒地，黃
    立杰因而受有(1)左側頭部顱內受傷，短暫性喪失意識(2)右側腎血腫(3)結腸系膜損
    傷(4)右側創傷性氣胸(5)右側脛骨幹閉鎖性骨折(6)左側手掌面損傷，共一處二×０
    ．五公分(7)右側，眼瞼及眼周圍皮膚感染磨損或擦傷，共一處二×０．五公分(8)
    右側，膝，小腿，前面，損傷，磨損或擦傷，其二處三×二公分、一×０．公分
    等傷害（彭仁信傷害部分則未經告訴）。
二、案經黃立杰之父乙○○訴由台南縣警察局新營分局報告台灣台南地方法院檢察署
    檢察官偵查起訴。
      理      由
一、訊之上訴人即被告甲○○固供承於右開時地發生車禍肇事致黃立杰受傷之事實，
    惟辯稱：本件車禍之發生主要是因為黃立杰之機車沒有開燈，伊要迴轉時根本沒
    有看到機車，伊是見沒有車輛才迴轉的，伊認為雖有過失，但被害者一方之過失
    責任較重云云。
二、經查：前揭事實，業據證人彭仁信於警訊中指訴綦詳，復有道路交通事故調查報
    告表一紙及現場照片六張在卷可參，而黃立杰因本件車禍受有前揭傷害，亦有台
    灣省立新營醫院診斷證明書一紙附卷可稽。按劃有分向限制線之路段，不得迴車
    ，道路交通安全規則第一百零六條第二款定有明文。被告駕車自應注意上述道路
    交通安全規定，且依當時路況，又無不能注意之情形，竟疏未注意及此，以致肇
    事，造成黃立杰受傷，被告顯有過失。另被害人黃立杰雖於原審否認駕駛機車未
    開燈，然證人彭仁信為黃立杰之友人，當時為黃立杰所搭載，其於警訊中已明確
    證述肇事當時黃立杰沒有開啟車燈等語在卷，足見黃立杰應未開燈無訛。被害人
    黃立杰於夜間未開大燈行駛，未注意車前狀況，且閃避被告車輛時駛入快車道至
    對向車道，亦有過失。另本件車禍經送台灣省台南區車輛行車事故鑑定委員會鑑
    定結果，亦認定被告違規迴轉未注意來往車輛，與黃立杰未注意車前狀況，夜間
    未開燈行駛，操作閃避不當，同為肇事原因，有鑑定書乙份在卷足憑，益徵被告
    之行為確有過失。本件車禍之發生，被告既應負肇事責任，其過失之行為已足確
    認，而其過失行為與被害人所受傷害間復有因果關係，從而本件事證已臻明確，
    被告過失之犯行，洵堪認定。至被害人聲請再傳訊證人彭仁信乙節，因該證人在
    警訊時已詳述其所見車禍發生經過，且本件事證已明確，無再予傳訊之必要，附
    此敘明。
三、查被告以買賣檳榔為業，平日駕駛自小客貨車運送檳榔至各地檳榔攤販賣，業據
    其於警訊中供明在卷，則駕駛車輛為其附隨業務，係從事業務之人，核被告上開
    所為，係犯刑法第二百八十四條第二項前段之業務過失傷害罪。公訴人認被告所
    為係犯同法條第一項前段之普通過失傷害罪，其起訴法條容有未合，應予變更。
    原審依刑法第二百八十四條第二項，第四十一條，罰金罰鍰提高標準條例第一條
    前段，第二條，並審酌被告之品行、應負肇事責任之過失程度、所生之危害、被
    害人於車禍之發生亦有過失責任，且同為肇事原因，被告肇事後未能與告訴人達
    成民事上之和解及其他一切情狀，量處被告有期徒刑五月，並諭知如易科罰金以
    三百元折算一日，認事用法及量刑均無不當。檢察官提起上訴係依據被害人黃立
    杰具狀請求上訴略以：被害人住院一年，開刀四次，身心傷害極深，被告從未關
    心，不聞不問，且推卸責，任原審量刑過輕等語，認其請求尚非顯無理由，因此
    提起上訴。惟被告肇事後未能與告訴人達成民事上之和解及其他一切情狀，原審
    於判決時均已審酌在內，且權衡雙方過失程度及被告之品行等，量處被告有期徒
    刑五月，尚稱妥適，是本件上訴為無理由，應予駁回。
據上論結，應依刑事訴訟法第三百六十八條，判決如主文。
本案經檢察官李傳來到庭執行職務。
中    華    民    國      八十九      年      十一      月      九      日
                                  臺灣高等法院臺南分院刑事第三庭
          審判長法官  黃    聰    明
                                            法官  楊    省    三
                                            法官  黃    三    哲
右正本證明與原本無異。
不得上訴。
                                      法院書記官  陳    淑    貞
中    華    民    國      八十九      年      十一      月      十      日
附錄本案論罪科刑適用之法條：
刑法第二百八十四條第二項：
從事業務之人，因業務上之過失傷害人者，處一年以下有期徒刑、拘役或一千元以下
罰金。


司法院資訊處製作；財團法人民間司法改革基金會備份。
